【裁判字號】    92,親,22
【裁判日期】    920604
【裁判案由】    確認身份
【裁判全文】
臺灣高雄地方法院民事判決                            九十二年度親字第二二號
    原      告  乙○○
    被      告  甲○○○
右當事人間確認身份事件，本院判決如左：
    主      文
確認原告與死者李春典父子關係存在。
確認原告與被告祖孫關係存在。
訴訟費用由被告負擔。
    事      實
甲、原告方面：
一、聲明：求為判決如主文所示。
二、陳述：
（一）緣原告乙○○與原戶籍登記之生父諶鴻乾，業經臺灣臺中地方法院於民國九十
      一年九月十九日以九十一年度家訴字第一一六號判決親子關係不存在，並已於
      九十一年十一月四日判決確定。
（二）緣原告生母潘金葉於五十九年九月二十日與諶鴻乾結婚，因非原告生母自主婚
      姻，於同年月三十日即逃婚。旋與原告之生父李春典（三十八年一月十二日生
      ，七十三年十二月二十二日歿）同居，於六十一年十二月十三日產下原告，原
      告並由生父李春典撫育長大，直到七十三年李春典亡故為止，此事實原告生母
      潘金葉、被告即原告祖母甲○○○、及原告唯一叔父李春智皆可為證。按非婚
      生子女曾經其生父撫育者，依民法第一千零六十五條第一項之規定，已應視為
      認領而取得婚生子女之身份。又按最高法院二十三年上字第三九七三號判例且
      明認如其身份又為其生父否認，而有提起確認身份之訴之必要，自可隨時提起
      。故就親子身份關係，提起確認身份之訴，即「確認親子關係存在」之訴，為
      法所允許。又查父子關係之存在，係持續而非過去，原告生父李春典雖已亡故
      ，然利害關係人、繼承人等，皆不否認李春典撫育原告之事實，及原告與李春
      典係父子關係，與被告甲○○○係祖孫關係，為此提起本件確認之訴。
三、證據：提出臺灣臺中地方法院九十一年度家訴字第一一六號民事判決及確定證明
    書影本、戶籍登記簿影本、博微生物科技股份有限公司分子生物實驗室ＤＮＡ基
    因圖譜定序分析報告各一份、相片一幀、戶籍謄本二份為證，並聲請訊問證人李
    春智、潘金葉。
乙、被告方面：
一、聲明：同意原告之請求。
二、陳述：原告確實是被告的孫子，李春典確實是原告之生父，原告自從六十一年十
    二月十三日出生之後，都是由被告之子李春典在照顧撫育原告等語。
    理      由
一、查非婚生子女曾經其生父撫育者，依民法第一千零六十五條第一項之規定，已因
    視為認領而取得婚生子女之身分，縱令其身分嗣後又為其生父所否認，亦無須再
    行請求認領，如有提起確認身分之訴之必要，自可隨時提起（最高法院二十三年
    上字第三九七三號判例參照），且不因生父已死亡而受影響。而親子關係存否，
    不僅涉及相關當事人身分關係之確定，同時對於親權、扶養、法定代理甚至繼承
    等法律關係之成立或存在與否，皆產生重要之關連，是以親子關係存在與否之確
    定，所牽涉者並非僅係單純之法律事實，因此最高法院二十三年上字第三九七三
    號判例所謂「確認身分之訴」，意即指「確認親子關係存在或不存在」而言。顯
    然「親子關係存在與否」得為確認之訴之標的，合先敘明。
二、本件原告主張其與原戶籍登記之生父諶鴻乾，業經臺灣臺中地方法院於九十一年
    九月十九日以九十一年度家訴字第一一六號判決親子關係不存在確定，又原告生
    母潘金葉於五十九年九月二十日與諶鴻乾結婚，因非原告生母自主婚姻，於同年
    月三十日即逃婚，旋與原告之生父李春典同居，於六十一年十二月十三日產下原
    告，原告並由生父李春典撫育長大，直到七十三年李春典亡故為止，且父子關係
    之存在，係持續而非過去，原告生父李春典雖已亡故，然利害關係人、繼承人等
    ，皆不否認李春典撫育原告，及原告與李春典係父子關係，與被告甲○○○係祖
    孫關係之事實，業據原告提出臺灣臺中地方法院九十一年度家訴字第一一六號民
    事判決及確定證明書影本、戶籍登記簿影本、博微生物科技股份有限公司分子生
    物實驗室ＤＮＡ基因圖譜定序分析報告各一份、相片一幀、戶籍謄本二份為證，
    並為被告到庭所不否認，復經證人即原告之叔父李春智、之母潘金葉到庭證稱：
    「（問：原告確實是潘金葉與李春典所生？）、（證人李春智答：是的。）、（
    潘金葉答：是的。原告確實是我與李春典所生，而非我與諶鴻乾所生。）」；「
    （問：原告於六十一年十二月十三日出生之後都是由李春典所撫育照顧？）、（
    潘金葉答：是的，我有與李春典結婚，沒有辦法入戶口，因為我母親把我的戶籍
    登記在諶鴻乾的戶籍內，所以登記與諶鴻乾結婚。」等語明確（見本院九十二年
    三月十九日言詞辯論筆錄），自堪信原告上開之主張為真實。
三、按非婚生子女經生父認領者，視為婚生子女，其經生父撫育者，視為認領，民法
    第一千零六十五條第一項定有明文，本件原告與死者李春典間，既因死者李春典
    生前對原告之撫育行為已視為認領，而與原告成立擬制婚生子女之關係，因此原
    告提起確認親子關係存在之訴，請求確認其與死者李春典父子關係存在，為有理
    由，應予准許。又死者李春典之生母為被告甲○○○，亦有原告提出之戶籍登記
    簿影本一份在卷足憑，是以原告另請求確認其與被告祖孫關係存在，亦屬正當，
    應予准許。
據上論結，本件原告之訴為有理由，依民事訴訟法第七十八條，判決如主文。
中        華        民        國      九十二    年    六    月    四    日
                                      臺灣高雄地方法院家事法庭
~B法      官  廖家陽
右為正本，係照原本作成。
如不服本判決，應於送達後廿日內，向本院提出上訴狀並表明上訴理由，如於本送達
前提起上訴者，應於判決送達後十日內補提上訴理由書（須附繕本）。
中        華        民        國      九十二    年    六    月    四    日
~B法院書記官  周美


司法院資訊處製作；財團法人民間司法改革基金會備份。
